【裁判字號】    88,易,1350
【裁判日期】    890825
【裁判案由】    詐欺
【裁判全文】
台灣台中地方法院刑事判決                        八十八年度易字第一三五號
    公  訴  人  台灣台中地方法院檢察署檢察官
    被      告  己○○
    選任辯護人  廖繼鋒律師
右列被告因詐欺案件，經檢察官提起公訴（八十七年度偵字第二０二０八、二六０六
一號）及移送併辦（八十七年度偵字第二三七二三、二四０七七號、八十八年度偵字
第一二六０二號），本院判決如左：
    主  文
己○○共同連續意圖為自己不法之所有，以詐術使人將本人之物交付，處有期徒刑捌
月。
    事  實
一、己○○前於民國（下同）七十三年間因詐欺案件，經臺灣臺北地方法院判處有期
    徒刑六月，於七十三年八月二十一日執行完畢（未構成累犯），猶不知悔改，其
    與丁○○（另案審結）及不詳姓名之人（真實姓名地址不詳）基於意圖為自己不
    法所有之概括犯意聯絡，於八十七年五、六月間，由不詳姓名之人先指定申設電
    話區域，再由己○○提供其身分証件交予丁○○，陸續至台北、台中、嘉義等地
    之中華電信股份有限公司（下稱中華電信公司）申設如附表所示之多支電話至少
    二十二支，分別裝設於台北市○○○路○段二一九巷三弄八十五號七樓（部分移
    機至台中市○○路○段一四二巷三十八號）、台中市○○路三九巷三十五號、嘉
    義市○○○路四０三巷四十八弄八號、台北市○○路○段六巷三號三樓、台北市
    ○○○路三段二七六巷十號三樓及嘉義市○○○街八一號等地，使不知情之中華
    電信公司人員陷於錯誤，誤信己○○會如期繳納電話費用，而同意接受該申辦電
    話之申請，並依申請辦理電話按裝及提供通信服務，己○○與丁○○再將電話線
    路以每月二千五百元之代價利用電話轉接服務提供不詳姓名之詐欺集團之人無限
    制使用電話撥接服務，由不詳姓名之人利用該電話服務再詐騙他人財物；其中己○○申設之０二─00000000號及00000000號電話，供不詳姓名
    之人將上開電話刊登於廣告單上，詐稱販賣六合樂明牌，使不知情之丙○○於八
    十七年七月間經與使用上開電話號碼之人接洽後，遭不詳姓名之人詐騙可提供六
    合彩明牌，丙○○因之陷於錯誤，誤信為真，而於八十七年七月七日陸續將新台
    幣（下同）十萬元匯入該不詳姓名之人所指定之戶名「熊麗芬」之郵局帳戶（經
    查，熊麗芬係遭冒用開設，業經檢察官為不起訴處分）；另己○○申設之０四─
    0000000號電話亦轉租予不詳姓名之人（真實姓名年籍不詳），供該不詳
    姓名之人將上開電話刊登於報刊上，詐稱可辦理信用貸款，俟甲○○（起訴書誤
    載為呂青渝）於八十七年七月間與使用上開電話號碼之人接洽後，遭不詳姓名之
    人詐騙可代辦貸款，惟須先匯入費用，甲○○即陷於錯誤，誤信為真，於八十七
    年七月八日將三萬元匯入該不詳姓名之人所指定之戶名「張麗真」之萬泰銀行台
    中分行帳戶；另己○○申設之０五─0000000號電話亦轉租予不詳姓名之
    人，供之刊載予報紙廣告，詐稱徵求司機，俟乙○○於八十七年六月底依上開電
    話聯絡後，因陷於錯誤，誤信為真，依該不詳姓名之人之要求如數交付七萬元，
    該不詳姓名之人即乘隙逃逸，乙○○始知受騙；另己○○申設之０五─0000
    000亦轉租不詳姓名之人，供該不詳姓名之人將上開電話刊登於報紙，詐稱可
    辦理放款，俟戊○○於八十七年五月間與使用上開電話號碼之人接洽後，遭不詳
    姓名之人詐騙可借貸五十萬元，惟須先匯入費用，戊○○即陷於錯誤，誤信為真
    ，先後於八十七年五月十一、十三、十四日分三次將六萬五千元匯入該不詳姓名
    之人所指定之戶名「徐美玲」（業經檢察官為不起訴處分）之廣豐銀行台中分行
    帳戶。嗣經丙○○、甲○○、戊○○於匯款後，再電洽上開電話號碼與對方聯絡
    時，發現對方逃逸無蹤，追索無著，始知受騙；又上開電話亦因未繳交電話費用
    而遭中華電信公司停話，經檢察官循線查獲申設電話之人為己○○。
二、案經丙○○、呂青渝告發，經檢察官自動檢舉偵查起訴及移送併辦。
    理  由
一、訊據被告己○○對右揭時地，由丁○○以其名義申辦電話轉租他人，並賺取佣金
    之事並不否認，惟矢口否認有詐欺得利或詐欺取財之犯行，辯稱：伊僅提供身分
    証供丁○○申請電話，做電話轉接出租；伊未實際介入公司業務經營；不知租用
    人何人云云。惟查：
（一）被告與丁○○共同利用申辦電話以詐騙中華電信公司提供通信服務等情，業據
      被告己○○與丁○○對其二人確有於八十七年間，多次以己○○之名義申設如
      電話（詳如附表）多支，並辦理電話轉租業務等情均自承在卷，復有中華電信
      公司函及所附之客戶資料表及過戶申請書可佐，並有內政部警政署刑事警察局
      函附之己○○申設電話情形（附於臺灣臺北地方法院檢察署八十七年度他字第
      九四一號偵卷第十頁）在卷；再查，被告申設之多支電話均因未繳納電話費用
      而遭停話，亦為被告所不否認（本院八十八年五月十八日、八月二十日、八十
      九年八月十一日筆錄），並有中華電信公司台灣北區電信分公司士林營運處函
      在卷可佐，再參以被告己○○及証人丁○○均供稱未留用承租電話人之資料等
      情（八十九年四月二十八日本院筆錄），被告將上開電話轉租予他人使用，每
      月每支電話僅收取二千五百元等情，亦據被告自承在卷，則該電話既以被告名
      義申請，竟將上開電話供他人使用，供他人無限制使用撥接，且未留下使用者
      即承租人之資料以追討電話費用，顯見承租人如不付電話費用，被告亦無向使
      用者催討電話費用之意，又被告事後亦未繳納上開申設電話之電話費用，致申
      設之多支電話遭欠費拆機，足見其原申設電話之初，即無支付電話費用，有詐
      騙中華電信公司提供電話通信服務之犯意及犯行甚明；再查，上開電話之裝機
      及移機地址分別在台北、台中、嘉義等地，亦據証人丁○○陳明在卷，証人丁○○並供稱：係因客戶要求在台北、嘉義等地使用，故至各地去申請等語（八
      十九年四月二十八日本院筆錄），並有中華電信公司函及內政部警政署刑事警
      察局函可佐，倘無人租用，被告自不會先予申設電話予附表所示之地點，是被
      告與丁○○及該租用電話之不詳姓名之人間就上開詐騙中華電信公司通話服務
      之詐欺得利犯行必有犯意聯絡及行為分擔甚明。
（二）被告確有申辦上開電話並出租予詐欺集團之人使用等情，業據被告己○○、丁○○自承在卷，互核相符；又如事實欄所載之租用電話之不詳姓名之人於租用
      上揭電話後，確有以該申設電話作為詐欺取財之聯絡電話，而詐欺丙○○、甲○○、乙○○、戊○○之款項等情，亦據証人即被害人丙○○、甲○○、乙○○、戊○○指証甚詳，並有匯款單多紙及上開以０四─0000000為聯絡
      可信用借款之報紙廣告、以０二─00000000、00000000號電
      話為聯絡之六合彩明牌廣告單可憑，是被告確有申辦上揭電話供詐欺集團之人
      使用之事實甚明。再查，被告申辦電話多支，每支電話向承租人收取每月租金
      二千五百元，電話費用則由承租人自行負擔，亦據被告自承在卷，而承租電話
      之人不以自己名義向電信公司申設電話，反向被告承租電話使用，再多支付每
      月二千五百元之費用，顯係以該電話供非法使用甚明，再參以被告自承未留用
      承租人之姓名地址等資料，被告係年逾四十之中年男子，對申辦電話須負責繳
      納電話費之責任自難任意推諉不知，是被告既未留用承租人之姓名地址等資料
      ，俾便向承租人催討電話費用，又無繳納承租人使用之電話費用之意，顯見被
      告就承租人承租電話，係供詐騙之非法使用，應係有所知悉甚明，是被告既明
      知該租用電話之人係供詐騙他人財物而為非法使用，仍予出租電話，其與該不
      詳姓名之租用電話之人就上開詐欺取財犯行，應有犯意聯絡及行為分擔亦明。
      至被告辯稱：未實際介入公司業務經營，都是丁○○在處理云云，惟查，証人
      丁○○亦供稱：承租電話客戶大部分由我聯絡，有時我在忙時，被告幫我接客
      戶電話等語，足見被告非僅單純提供電話任丁○○辦理電話轉租業務，其亦參
      與電話出租予客戶之經營行為甚明，其猶於偵訊辯稱：不知道承租電話之人如
      何付費云云，或辯稱：出租電話業務，均是丁○○在處理云云，顯均係臨訟卸
      責之詞，非可採信；另被告辯稱：伊未為詐欺犯行，僅提供電話出租，伊不知
      承租人會詐騙他人財物云云，惟被告申設電話即基於詐欺得利之意，且被告明
      知將電話租予詐欺集團之人，足供渠等使用電話詐欺財物，仍經營上開電話出
      租業務，已如前述，其空言否認未為詐欺犯行云云，顯非可採。事証明確，被
      告上揭詐欺得利及詐欺取財犯行均堪認定。
二、核被告己○○所為，係犯刑法第三百三十九條第二項之詐欺得利罪及第三百三十
    九條第一項之詐欺取財罪。其與丁○○及不詳姓名之人間就上開犯行有犯意聯絡
    及行為分擔，均為共同正犯。又其先後多次詐欺得利、詐欺取財犯行，時間緊接
    ，所犯構成要件相同，顯係基於概括犯意反覆為之，為連續犯，應以一罪論並依
    法加重其刑。又被告所犯上開二罪間有方法結果之牽連關係，為牽連犯，爰從一
    重論以詐欺取財罪。爰審酌被告係成年人，其詐騙電信公司人員而申辦電話，騙
    取電話之裝設使用利益，提供電話線路供犯罪集團之人用以詐騙他人財物，並使
    詐欺主嫌及被害人遭騙取財物均無從追查，其犯行之動機、目的、手段，犯罪所
    生之危害、犯罪後之態度等一切情狀，量處如主文所示之刑。至於檢察官於八十
    七年九月十五日持搜索票至台中市○○街一七三號七樓之四己○○居處查獲之吳
    妙玫存摺七本、己○○存摺二本、李錦龍存摺一本、羅榮里存摺一本及印章一個
    、現金保管條含本票二百五十萬元、黃瑞芬存摺一本、己○○之收款聯一張、中
    華電信通知單十三張、及收件資料三本等物，尚乏証據証明係供被告己○○本件
    詐欺犯行所用之物，自不予宣告沒收，附此敘明。
三、移送併辦部分（八十七年度偵字第二三七二三、二四０七七號、八十八年度偵字
    第一二六０二號），即被告與丁○○及不詳姓名之人詐騙中華電信公司裝設電話
    ，提供通話服務之詐欺得利部分，及詐騙乙○○、戊○○財物之詐欺取財部分，
    雖未據起訴，惟與起訴並有罪部分有牽連犯或連續犯之裁判上一罪關係，依刑事
    訴訟法第二百六十七條之規定，應為起訴效力所及，本院自得併予審理，附此敘
    明。
據上論斷，應依刑事訴訟法第二百九十九條第一項前段，刑法第二十八條、第五十六
條、第三百三十九條第一項、第二項、第五十五條，罰金罰鍰提高標準條例第一條前
段，判決如主文。
本案經檢察官陳松吉到庭執行職務。
中      華      民      國    八十九    年      八      月    二十五    日
                                    臺灣臺中地方法院刑事第一庭
                                        法  官    黃  家  慧
右正本證明與原本無異。
如不服本判決，應於判決送達後十日內向本院提出上訴狀，上訴於臺灣高等法院臺中
分院( 須附繕本 )。
                                        書記官
中      華      民      國    八十九    年      八      月    二十八    日
附錄論罪科刑法條
刑法第三百三十九條第一項、第二項
意圖為自己或第三人不法之所有，以詐術使人將本人或第三人之物交付者，處五年以
下有期徒刑、拘役或科或併科一千元以下罰金。
以前項方法得財產上不法之利益或使第三人得之者，亦同。
前二項之未遂犯罰之。
附表  裝機地址
一    台北市○○○路○段二一九巷三弄八十五號七樓
      計申設電話號碼00-00000000、00000000、00000000、00000000、00000000、
      00000000、00000000、00000000、00000000。
      （其中0000000000先裝機於台北市○○○路○段二一九巷三弄八五號七樓，再
      移機至台中市○○路○段一四二巷三八號，該電話於八十七年十月九日欠費拆
      機；0000000000先裝機再移機，有申請指定轉接，於八十七年十一月十三日欠
      費拆機）
二    台北市○○○路○段二七六巷十號三樓
      計申設電話號碼00-00000000、00000000、00000000、00000000、00000000。
三    台北市○○路○段六巷三號三樓
      計申設電話號碼00-00000000、00000000、00000000、00000000。
四    嘉義市○○○街八一號
      計申設電話00-0000000、0000000。
五    台中市○○路三十九巷三五號
      計申設電話000000000。
      （該電話號碼原係00-0000000於八十七年六月十九日由莊迪翊名下過戶至己○○名下，裝機地址為台中市○○路三十九巷三五號；於八十七年六月二十三日
      換號為0000000，於八十七年六月二十四日再換號為0000000，於八十七年七月
      九日換號成000000000）
六    嘉義市○○○路四０三巷四十八弄八號
      計申設電話00-0000000


司法院資訊處製作；財團法人民間司法改革基金會備份。
